【裁判字號】    91,簡上,60
【裁判日期】    920227
【裁判案由】    毀損
【裁判全文】
臺灣嘉義地方法院刑事判決                          九十一年度簡上字第六號
    上  訴  人
    即  被  告  丙○○  男  四.
右上訴人因毀損案件，不服本院嘉義簡易庭九十一年度簡字第二三三號，中華民國九
十一年四月二日第一審判決（聲請簡易判決處刑案號：臺灣嘉義地方法院檢察署九十
年度偵字第七五四三號）提起上訴，本院管轄之第二審合議庭依通常程序為第一審判
決如左：
    主  文
原判決撤銷。
丙○○無罪。
    理  由
一、聲請簡易判決處刑意旨，詳如附件聲請書。（如附件）
二、按犯罪事實應依證據認定之，無證據不得推定其犯罪事實；又不能證明被告犯罪
    者，應諭知無罪之判決；刑事訴訟法第一百五十四條、第三百零一條第一項分別
    定有明文。又犯罪事實之認定，應憑真實之證據，倘證據是否真實尚欠明確，自
    難以擬制推測之方法，為其判斷之基礎；而認定犯罪事實之證據係指足以認定被
    告確有犯罪行為之積極證據而言，該項證據自須適合於被告犯罪事實之認定，始
    得採為斷罪資料，最高法院五十三年著有臺上字第六五六號、二十九年上字第三
    一０五號著有判例可資參照。且刑事訴訟上證明之資料，無論其為直接或間接證
    據，均須達於通常一般之人均不致有所懷疑，而得確信其為真實之程度，始得據
    為有罪之認定，若其關於被告是否犯罪之證明未能達此程度，而有合理懷疑之存
    在，致使無從形成有罪之確信，根據「罪證有疑，利於被告」之證據法則，即不
    得遽為不利被告之認定，亦有最高法院七十六年度臺上字第四九八六號判例可稽
    。
三、訊據被告堅詞否認右揭聲請意旨所指之犯嫌，辯稱：本案事發當時，其有不在場
    證明，事發翌日經警通知到場時，經檢查其身體，並無任何傷痕，其未燒毀告訴
    人之車輛等語。而聲請意旨認被告涉犯毀損罪嫌，係以告訴人甲○○之指訴及證
    人籃坤男之證詞為主要論據。本院經查：
    （一）告訴人甲○○及證人籃坤男分別陳稱：目睹嫌犯放火燒車時，曾與嫌犯在
          現場拉扯、打鬥，時間持續數分鐘之久，最後並將嫌犯當時所穿戴之安全
          帽及雨衣拉扯下，並交由警方扣案等語（見九十年十二月十九日偵訊筆錄
          、本院九十一年九月二十六日訊問筆錄），而被告經警通知，於事後發翌
        日晚上八時許前往警局接受調查，被告當場寬衣由承辦警員會同告訴人檢
          查身體，並未發現有任何傷痕之事實，業據證人即承辦警員乙○○結證明
          確，是倘被告果有實施本案放火燒車之行為，並於事發當時與告訴人及證
          人籃坤男二人打鬥數分鐘，豈有未留下任何傷痕之理，足認被告所辯非其
          所為等語，堪可採信。
    （二）本案扣案之安全帽，係告訴人與證人籃坤男事發當時與放火嫌犯打鬥後，
          自嫌犯身上拉扯下，事後經警扣案之情，業如前述；經本院採集被告血液
          檢體，連同扣案安全帽，囑託內政部警政署刑事警察局（下稱刑事局）鑑
          驗「扣案安全帽內襯皮屑之ＤＮＡ型別與被告血液檢體之ＤＮＡ型別是否
          相同」，鑑驗結果認：可排除送檢安全帽內襯皮屑ＤＮＡ來自丙○○等語
          （見刑事局刑醫字第0910333003號鑑驗通知書），益證被告確非事發當時
          在場之縱火嫌犯無訛。
    （三）參以證人即嘉義市肉品市場守衛人員丁○○於檢察官偵查時即已證述被告
          自事發當晚七、八點鐘即進入肉品市場，直至翌日早晨五點多才離開等語
          ，是倘無其他積極事證足認被告於前開期間內有離開肉品市場，則證人郭
          建興之證詞，自應為被告有利之評價，方與證據法則相符。本案除告訴人
          及證人籃坤男分別陳述目睹縱火燒車之嫌犯為被告本人外，尚無其他積極
          事證足認被告確於上開證人丁○○所證述之期間內曾離開肉品市場，原即
          應認被告於前開期間均在肉品市場，亦即被告確有不在場證明；尚且本案
          事發當時已是夜間時分，天色昏暗，告訴人與證人籃坤男是否誤認嫌犯為
          被告，尚非無疑，自不宜僅憑渠二人之陳述而為被告不利之認定。
四、綜上所陳，告訴人之指述及證人籃坤男之證述既存有上述之瑕疵，經調查客觀證
    據結果，渠二人之陳證情節又與事實不符，即難據為被告不利之認定。此外，復
    查無其他積極證據足資證明被告確有聲請意旨所指之毀損犯行，不能證明被告犯
    罪，揆諸首開條文及判例意旨，原應為被告無罪之諭知。原審疏未詳察客觀事證
    ，即論處被告罪刑，容有未洽。上訴人上訴意旨執此指摘原判決不當，為有理由
    ，應由本院將原判決撤銷，另依第一審通常程序為無罪判決之諭知（法院辦理刑
    事訴訟簡易程序案件應行注意事項第十四點參照）。
據上論斷，應依刑事訴訟法第四百五十五條之一第一項、第三項、第三百六十九條第
一項前段、第三百六十四條、第三百零一條第一項，判決如主文。
本案經檢察官李文和到庭執行職務。
中      華      民      國    九十二    年      二      月    二十七    日
                                臺灣嘉義地方法院刑事第三庭
                                審判長  法  官  沈  福  財
                                        法  官  張  育  彰
                                        法  官  許  兆  慶
右正本證明與原本無異。
如不服本判決應於送達十日內向本院提出上訴狀。
中      華      民      國    九十二    年      二      月    二十七    日
                                        書記官  洪  麗  惠


司法院資訊處製作；財團法人民間司法改革基金會備份。
